ACORDAO-COMPLETO-2342114

ACÓRDÃO 91/2019 ATA 2/2019 - PLENÁRIO

VISTOS, relatados e discutidos estes autos, que cuidam de Contestação de coeficientes de transferências obrigatórias referentes às quotas do Fundo de Participação dos Municípios – FPM para o exercício de 2019, apresentado pelo município de Taguaí/SP, por meio de seu atual prefeito, Sr. Jair Cariovaldo Carniato;
ACORDAM os ministros do Tribunal de Contas da União, reunidos em sessão do Plenário, ante as razões expostas pelo relator, com fundamento no inciso VI, art. 1º, da Lei n. 8.443/1992, c/c o parágrafo único do art. 292 do Regimento Interno, em:
9.1. conhecer da contestação e considerá-la improcedente;
9.2. dar ciência desta deliberação ao interessado e à Fundação Instituto Brasileiro de Geografia e Estatística;
9.3. apensar este processo ao TC Processo 037.723/2018-9, que trata do cálculo dos coeficientes relativos ao Fundo de Participação dos Municípios - FPM para o exercício de 2019 (Decisão Normativa TCU 171/2018) .

Contestação de Coeficientes de Transferência Obrigatórias formulada em face da Decisão Normativa  TCU 171/2018, a qual aprovou os coeficientes destinados ao cálculo das quotas referentes ao Fundo de Participação dos Municípios (FPM) de 2019.

Município de Taguaí/SP (CNPJ 46.223.723/0001-50).

3. Interessado: Município de Taguaí/SP (CNPJ 46.223.723/0001-50).

13.1. Ministros presentes: José Mucio Monteiro (Presidente), Walton Alencar Rodrigues, Benjamin Zymler, Augusto Nardes, Aroldo Cedraz (Relator), Raimundo Carreiro e Ana Arraes.
13.2. Ministro-Substituto convocado: Marcos Bemquerer Costa.
13.3. Ministro-Substituto presente: André Luís de Carvalho.

AROLDO CEDRAZ

Adoto como Relatório a bem lançada instrução da auditora federal de controle externo responsável pelo exame do processo no âmbito da Secretaria de Macroavaliação Governamental - Semag (peça 2) , cuja proposta de encaminhamento contou com a manifestação favorável do titular da unidade técnica especializada (peça 3) :
“OBJETO
Trata-se de documento sem número, de 3/12/2018, protocolado neste Tribunal em 5/12/2018, por meio do qual o prefeito municipal de Taguaí - SP requer ao TCU “a devida alteração na Decisão Normativa - TCU nº 171 e desse modo fixando-se o coeficiente deste Executivo para fins de recebimento do FPM para o exercício de 2019 de 0,8 para 1,0” (peça 1, p. 10) , considerando que “o levantamento populacional contestado e que veio a gerar a Decisão Normativa - TCU nº 171 não reflete a realidade” (peça 1, p. 6) .
2.	Cabe ressaltar que a Decisão Normativa - TCU 162/2017 havia fixado em 0,8 o coeficiente individual do FPM do município de Taguaí - SP para o exercício de 2018, com base na população de 13.111 habitantes, informada pelo IBGE com data de referência em 1º/7/2017. Para o exercício de 2019, a Decisão Normativa - TCU 171/2018 fixou igualmente em 0,8 o coeficiente do município, com base na população de 13.569 habitantes, informada pelo IBGE com data de referência em 1º/7/2018 e ora questionada pelo contestante.
EXAME DE ADMISSIBILIDADE
3. Verifica-se, inicialmente, em sede de exame de admissibilidade, que o presente requerimento deve ser enquadrado como contestação de coeficientes de transferências obrigatórias (CCTO) , nos termos do art. 292 do Regimento Interno desta Corte, já que solicita a alteração do coeficiente do FPM para o exercício de 2019, fixado por meio da Decisão Normativa - TCU 171/2018, publicada no DOU em 26/11/2018.
4. Por ser tempestiva, a contestação merece ser conhecida, considerando que foi apresentada ao TCU em 5/12/2018, dentro do prazo de trinta dias a partir da publicação da decisão normativa, estabelecido no mesmo dispositivo, a seguir transcrito (o referenciado art. 290 trata da publicação dos coeficientes do FPM) :
Art. 292. As unidades federadas disporão de trinta dias, a partir da publicação referida nos arts. 290 e 291, para apresentar contestação, juntando desde logo as provas em que se fundamentar.
Parágrafo único. O Tribunal deverá manifestar-se sobre a contestação mencionada neste artigo no prazo de trinta dias, contados da data do seu recebimento.
LEGISLAÇÃO
5.	Convém esclarecer que o montante que compõe o FPM decorre da entrega, por parte da União, de parte do produto da arrecadação dos impostos sobre renda e proventos de qualquer natureza e sobre produtos industrializados, nos termos do art. 159, inciso I, alíneas “b”, “d” e “e” e § 1º, da Constituição Federal, com a redação dada pelas Emendas Constitucionais 55, de 20/9/2007, e 84, de 2/12/2014, in verbis:
Art. 159. A União entregará: 
I - do produto da arrecadação dos impostos sobre renda e proventos de qualquer natureza e sobre produtos industrializados, 49% (quarenta e nove por cento) , na seguinte forma: 
 (...) 
b) vinte e dois inteiros e cinco décimos por cento ao Fundo de Participação dos Municípios; 
 (...) 
d) um por cento ao Fundo de Participação dos Municípios, que será entregue no primeiro decêndio do mês de dezembro de cada ano;
e) 1% (um por cento) ao Fundo de Participação dos Municípios, que será entregue no primeiro decêndio do mês de julho de cada ano;
 (...) 
§ 1º Para efeito de cálculo da entrega a ser efetuada de acordo com o previsto no inciso I, excluir-se-á a parcela da arrecadação do imposto de renda e proventos de qualquer natureza pertencente aos Estados, ao Distrito Federal e aos Municípios, nos termos do disposto nos arts. 157, I, e 158, I. 
6.	O Tribunal de Contas da União efetua o cálculo das cotas referentes ao FPM, conforme os critérios de rateio previstos no art. 91 da Lei 5.172/1966 (Código Tributário Nacional) , em razão das disposições do art. 161 da Constituição Federal.
Art. 161. Cabe à lei complementar:
 (...) 
II - estabelecer normas sobre a entrega dos recursos de que trata o art. 159, especialmente sobre os critérios de rateio dos fundos previstos em seu inciso I, objetivando promover o equilíbrio socioeconômico entre Estados e entre Municípios; 
III - dispor sobre o acompanhamento, pelos beneficiários, do cálculo das quotas e da liberação das participações previstas nos arts. 157, 158 e 159. 
Parágrafo único. O Tribunal de Contas da União efetuará o cálculo das quotas referentes aos fundos de participação a que alude o inciso II.
7. Essa competência do TCU para calcular as cotas do FPM também está prevista no art. 5º da Lei Complementar 62, de 28/12/1989, e no art. 1º, inciso VI, da Lei 8.443, de 16/7/1992, transcritos a seguir, in verbis:
Lei Complementar 62/1989
Art. 5º O Tribunal de Contas da União efetuará o cálculo das quotas referentes aos Fundos de Participação e acompanhará, junto aos órgãos competentes da União, a classificação das receitas que lhes dão origem.
Lei 8.443/1992
Art. 1º Ao Tribunal de Contas da União, órgão de controle externo, compete, nos termos da Constituição Federal e na forma estabelecida nesta Lei:
 (...) 
VI - efetuar, observada a legislação pertinente, o cálculo das quotas referentes aos fundos de participação a que alude o parágrafo único do art. 161 da Constituição Federal, fiscalizando a entrega dos respectivos recursos.
8. Outrossim, importa salientar que a entidade competente para publicar dados populacionais para cálculo do FPM é o IBGE, conforme determina o art. 91, § 3º, da Lei 5.172/1966:
Art. 91. Do Fundo de Participação dos Municípios a que se refere o art. 86, serão atribuídos:  
 (...) 
§ 3º Para os efeitos deste artigo, consideram-se os municípios regularmente instalados, fazendo-se a revisão das quotas anualmente, a partir de 1989, com base em dados oficiais de população produzidos pela Fundação Instituto Brasileiro de Geografia e Estatística - IBGE.
9. O procedimento de cálculo do FPM foi disciplinado inicialmente pela Lei 5.172/1966, a qual foi alterada pelo Decreto-Lei 1.881/1981, e complementada pela Lei Complementar 62/1989. Esta última foi alterada pela Lei Complementar 71/1992, que, por sua vez, foi alterada pela Lei Complementar 72/1993, revogada pela Lei Complementar 74/1993. Posteriormente, as Leis Complementares 71/1992 e 74/1993 foram revogadas pela Lei Complementar 91/1997, que ganhou nova redação por meio da Lei Complementar 106/2001.
10.	 O cálculo das cotas do FPM dos municípios do interior do país é efetuado pelo TCU conforme o critério de faixas populacionais estabelecido pelo Decreto-Lei 1.881/1981, com base nos dados populacionais encaminhados pelo IBGE, cuja apuração é de exclusiva competência daquela fundação, conforme o disposto no art. 102 da Lei 8.443/1992, com a redação dada pela Lei Complementar 143/2013:
Art. 102. Entidade competente do Poder Executivo federal fará publicar no Diário Oficial da União, para os fins previstos no inciso VI do art. 1º desta Lei, a relação das populações:
I - até 31 de dezembro de cada ano, no caso dos Estados e do Distrito Federal;
II - até 31 de agosto de cada ano, no caso dos Municípios.
11. Os coeficientes calculados e publicados anualmente pelo Tribunal são encaminhados ao Banco do Brasil, conforme previsto no art. 92 da Lei 5.172/1966 (Código Tributário Nacional) , com a redação dada pela LC 143/2013:
Art. 92. O Tribunal de Contas da União comunicará ao Banco do Brasil S.A., conforme os prazos a seguir especificados, os coeficientes individuais de participação nos fundos previstos no art. 159, inciso I, alíneas “a”, “b” e “d”, da Constituição Federal que prevalecerão no exercício subsequente:
I - até o último dia útil do mês de março de cada exercício financeiro, para cada Estado e para o Distrito Federal;
II - até o último dia útil de cada exercício financeiro, para cada Município.
EXAME TÉCNICO
Informações prestadas pelo contestante
12.	 O município informa que, de acordo com o levantamento do IBGE, possui 13.569 habitantes e alega que faltam “apenas dezesseis (16) habitantes para migrarmos do coeficiente 0,8 para 1,0, para fins de recebimento das parcelas devidas do Fundo de Participação dos Municípios - FPM” (peça 1, p. 3) . Segundo o município, “o levantamento populacional contestado e que veio a gerar a Decisão Normativa - TCU nº 171 não reflete a realidade” e, por se tratar de uma estimativa, estaria sujeito a uma margem de erro de 2% a 3% (peça 1, p. 6-7) .
13.	 Além disso, aduz que a estimativa realizada pelo IBGE em 2018 não levou em conta a tendência de crescimento de sua população entre os Censos de 2000 e 2010 (peça 1, p. 8-9) . Por isso, entende que sua estimativa populacional e, consequentemente, seu coeficiente do FPM devem ser revistos, solicitando ao TCU “a devida alteração na Decisão Normativa - TCU nº 171 e desse modo fixando-se o coeficiente deste Executivo para fins de recebimento do FPM para o exercício de 2019 de 0,8 para 1,0” (peça 1, p. 10) .
14.	 O município anexa cópia do Ofício 340/2018, de 14/9/2018, enviado ao IBGE, no qual expõe os mesmos argumentos que ora traz a este Tribunal (peça 1, p. 15-21) , e junta também a resposta daquela entidade, apresentada por meio do Ofício GAB-UE/SP 086/2018, de 9/10/2018, nos seguintes termos (peça 1, p. 22-24) :
A estruturação do programa de trabalho do IBGE na área de Demografia prevê a realização de operações censitárias cujas informações constituem a principal fonte de informação para o cálculo das Estimativas de População divulgadas anualmente por este Instituto e o caminho para se conhecer, com segurança, o efetivo demográfico municipal e as tendências e parâmetros indispensáveis à elaboração de projeções e estimativas populacionais anuais. 
No período intercensitário as populações municipais são estimadas por método matemático e são o resultado da distribuição das populações das Unidades da Federação, projetadas por métodos demográficos, entre seus diversos municípios. O método baseia-se na população estadual projetada e na tendência de crescimento dos municípios, delineada pelas populações municipais captadas nos dois últimos Censos Demográficos (2000 e 2010) e ajustadas. As estimativas municipais também incorporam alterações de limites territoriais que tenham ocorrido entre os municípios após 2010.
Este ano o IBGE procedeu à revisão da projeção da população do Brasil e das Unidades da Federação. A revisão 2018 da Projeção utilizou informações atualizadas do comportamento da fecundidade baseado nos nascimentos ocorridos desde 2000 até 2016. Essas informações serviram de base para a definição dos parâmetros de ajuste das populações estaduais em relação à população recenseada em 2010, e para a definição dos parâmetros e hipóteses futuras da fecundidade nos estados. A incorporação dessas informações conferiu à projeção das populações estaduais e às estimativas das populações municipais resultados mais próximos da realidade.
 (...) 
O método de estimação dos totais das populações municipais utilizado pelo IBGE é, por sua natureza e construção, determinístico, já que são utilizadas para o seu cálculo as populações recenseadas, que por sua vez, não possuem erro amostral associado. Margem de erro só é possível de ser calculada quando os modelos utilizados são probabilísticos ou se originam de dados amostrais.
 (...) 
Já em relação a citação de aumento populacional por conta da implantação de polo de confecção no município convém destacar que por ocasião das operações censitárias o IBGE levanta a população de todos os municípios brasileiros. No período intercensitário, as populações municipais são estimadas por modelo matemático, que tem como principais insumos as populações municipais levantadas nos dois últimos Censos e a projeção da área maior onde se encontram os municípios - as Unidades da Federação. Assim sendo, movimentos de população ocorridos após a realização do Censo 2010 não são computados. Para captar as transformações ocorridas após a data de referência do Censo, atualizando os quantitativos populacionais de acordo com tais transformações, é preciso proceder a um novo recenseamento, programado para ocorrer em 2020.
Análise da contestação
15.	 Conforme mencionado anteriormente, a Decisão Normativa - TCU 162/2017 havia fixado em 0,8 o coeficiente individual do FPM do município de Taguaí - SP para o exercício de 2018, com base na população de 13.111 habitantes, informada pelo IBGE com data de referência em 1º/7/2017. Para o exercício de 2019, a Decisão Normativa - TCU 171/2018 fixou igualmente em 0,8 o coeficiente do município, com base na população de 13.569 habitantes, informada pelo IBGE com data de referência em 1º/7/2018 e ora questionada pelo contestante.
16.	 Cabe ressaltar que a relação de populações é publicada anualmente pelo IBGE no DOU com o fim de viabilizar o cálculo dos coeficientes do FPM do exercício seguinte, nos termos do disposto no inciso VI do art. 1º e no inciso II do art. 102, ambos da Lei 8.443/1992, retrocitados. Não obstante a LC 143/2013 haver revogado o § 2º do art. 102 da Lei 8.443/1992, que fixava o prazo de 31 de outubro de cada ano para o IBGE encaminhar a relação das populações ao TCU, permanece o entendimento de que os dados utilizados pelo TCU para o cálculo dos coeficientes do FPM que vigerão no exercício seguinte são aqueles encaminhados formalmente a este Tribunal pelo IBGE, após a publicação no DOU – cujo prazo é 31 de agosto de cada exercício – e a apreciação de eventuais reclamações.
17.	 Assim, a apuração dos quantitativos populacionais a ser utilizada como base para o cálculo dos coeficientes do FPM pelo TCU, conforme determina a legislação vigente, é de competência única e exclusiva do IBGE, e a forma utilizada por aquela entidade para a apuração, quer por cálculo estatístico, quer por método demográfico, encontra-se dentro de sua área de especialização e em conformidade com as suas prerrogativas institucionais.
18.	 Dessa forma, entende-se que o disposto no art. 102 da Lei 8.443/1992, com a redação dada pela LC 143/2013, continua deixando claro que compete ao IBGE publicar a relação das populações por estados e municípios, sendo da alçada desta Corte tão somente o cálculo das correspondentes cotas de participação, conforme entendimento já pacificado no âmbito deste Tribunal, a exemplo dos votos que fundamentaram os Acórdãos 2.791/2016, 2.595/2017 e 426/2018, todos do Plenário, dos quais transcrevem-se os seguintes trechos:
Excerto do Voto do Ministro Raimundo Carreiro (Acórdão 2791/2016-TCU-Plenário) : 
 (...) 
5. Apesar de intempestivo, o pedido do prefeito municipal foi analisado pela Secretaria de Macroavaliação Governamental (Semag) . Da instrução transcrita no relatório precedente, extraio que os dados utilizados pelo Tribunal para o cálculo dos coeficientes do FPM que entrarão em vigor no exercício seguinte são aqueles encaminhados formalmente ao TCU pelo IBGE, após a sua publicação no Diário Oficial da União.
Excerto do Voto do Ministro Augusto Nardes (Acórdão 2595/2017-TCU-Plenário) : 
 (...) 
11. Nessa via, esclareço que os dados populacionais utilizados pelo TCU para o cálculo dos coeficientes do FPM que entrarão em vigor no exercício seguinte são aqueles encaminhados formalmente a este Tribunal pelo IBGE, após a publicação no Diário Oficial da União. 
12. Por fim, reafirmo que está consolidado na jurisprudência desta Corte de que a competência do TCU quanto ao Fundo de Participação dos Municípios (FPM) está restrita a efetuar o cálculo das quotas, com base nos dados fornecidos pelo IBGE, e de fiscalizar a entrega dos respectivos recursos, não lhe cabendo revisar e dar números diferentes às populações estimadas pelo Instituto (v.g. Acórdãos 49/2012 e 2.623/2015, ambos do Plenário) .
Excerto do Voto da Ministra Ana Arraes (Acórdão 426/2018-TCU-Plenário) : 
 (...) 
14. Argumentou, ainda, que, “em razão de contenção orçamentária, não foi realizada a Recontagem da População prevista para 2015/2016, o que fez com que o IBGE chegasse à conclusão de redução populacional no Município de Santa Maria Madalena com base em critérios meramente estimativos”, sendo que dados apresentados pelo município (número de nascimentos e óbitos, número de domicílios que usam energia elétrica, número de domicílios que usam água encanada, número de eleitores e outros) indicariam aumento da população. 
15. Da instrução transcrita no relatório precedente extraio que os dados utilizados pelo Tribunal para cálculo dos coeficientes do FPM que entraram em vigor no exercício de 2018 são aqueles encaminhados formalmente ao TCU pelo IBGE após a sua publicação no Diário Oficial da União. 
16. Conforme afirmei anteriormente, a competência deste Tribunal está adstrita ao cálculo das cotas referentes ao FPM e à fiscalização da entrega dos respectivos recursos, não lhe competindo rever ou alterar as estimativas populacionais calculadas por aquela Fundação e que servem de base para o referido cálculo.
19. Cabe ressaltar ainda que a atuação da administração pública rege-se pelo princípio da legalidade, inscrito no caput do art. 37 da Constituição Federal, ou seja, a conduta do poder público decorre da própria ordem legal. No caso em questão, cabe aos órgãos e entidades envolvidos no cálculo dos coeficientes do FPM, notadamente este Tribunal e o IBGE, atuarem em conformidade com a legislação que rege o assunto, obedecendo ao princípio da anualidade, previsto no sobredito art. 92 da Lei 5.172/1966 (Código Tributário Nacional) , com a redação dada pela LC 143/2013.
20.	 Ademais, o procedimento de rateio das cotas do FPM é um procedimento técnico vinculado, não podendo o Tribunal dele se afastar sob o risco de viciar, com erro de natureza formal, a decisão normativa que informa os coeficientes de cálculo do FPM para o Banco do Brasil, o que levaria à própria perda da validade da decisão.
21.	 Considerando que o município insurge-se contra a estimativa populacional feita pelo IBGE, e não diretamente contra o cálculo das cotas do FPM efetuado pelo TCU, e que o IBGE já se manifestou pelo não atendimento do pleito do município, entende-se que deve ser negado provimento à contestação, por terem sido observadas todas as formalidades legais previstas para o cálculo das cotas do FPM.
22.	 Como a contestação tem caráter de recurso, o relator deve ser sorteado, nos termos do disposto no inciso IV do art. 154 do Regimento Interno, seguindo orientação expressa na Questão de Ordem suscitada pela Presidência na Sessão Plenária de 8/3/2006 (Anexo I da Ata 9/2006) , de que as diversas contestações a uma mesma decisão normativa, apresentadas no prazo regimental, constituam um só processo, submetido a um único relator, a ser sorteado.
23.	 De acordo com o disposto no parágrafo único do art. 292 do Regimento Interno, retromencionado, o TCU deverá manifestar-se sobre a contestação no prazo de trinta dias, contados da data do seu recebimento, que ocorreu em 5/12/2018. Portanto, o prazo para manifestação do Tribunal encerrar-se-á em 4/1/2019.
PROPOSTA DE ENCAMINHAMENTO
24.	 Ante o exposto, submetem-se os autos à consideração superior, propondo, com fulcro no inciso IV do art. 154 do Regimento Interno do Tribunal, seu encaminhamento ao Gabinete da Presidência, para providenciar o sorteio do relator, e o posterior envio ao Gabinete do relator sorteado, com proposta de:
a) conhecer da presente contestação, formulada nos termos do art. 292 do Regimento Interno desta Corte, para, no mérito, negar-lhe provimento;
b) encaminhar cópia da deliberação que vier a ser proferida ao contestante e à Fundação Instituto Brasileiro de Geografia e Estatística (IBGE) , podendo seu inteiro teor ser consultado no endereço www.tcu.gov.br/acordaos;
c) apensar o presente processo ao TC Processo 037.723/2018-9, que trata do cálculo dos coeficientes relativos ao FPM para o exercício de 2019 (Decisão Normativa - TCU 171/2018) .”
	É o Relatório.

Jair Cariovaldo Carniato, prefeito.

Não atuou.

CONTESTAÇÃO DE COEFICIENTES DE TRANSFERÊNCIAS OBRIGATÓRIAS. DECISÃO NORMATIVA TCU 171/2018. FIXAÇÃO DE COEFICIENTES DO FUNDO DE PARTICIPAÇÃO DOS MUNICÍPIOS (FPM) PARA O EXERCÍCIO DE 2019. CONHECIMENTO. IMPROCEDÊNCIA.

CONTESTAÇÃO DE COEFICIENTES DE TRANSF.OBRIGATÓRIAS (CCTO)

Secretaria de Macroavaliação Governamental - Semag.

Tratam os autos de contestação do cálculo das quotas do Fundo de Participação dos Municípios – FPM para o exercício de 2019, apresentada pelo município de Taguaí/SP, por meio de seu atual prefeito, Sr. Jair Cariovaldo Carniato.
2.	De início, a contestação deve ser conhecida, eis que adimplidos os requisitos de tempestividade e de legitimidade aplicáveis à espécie, consoante o disposto no art. 292 do Regimento Interno deste Tribunal, a saber:
“Art. 292. As unidades federadas disporão de trinta dias, a partir da publicação referida nos arts. 290 e 291, para apresentar contestação, juntando desde logo as provas em que se fundamentar.
Parágrafo único. O Tribunal deverá manifestar-se sobre a contestação mencionada neste artigo no prazo de trinta dias, contados da data do seu recebimento.”
3.	Como visto no relatório precedente, a Secretaria de Macroavaliação Governamental propõe rejeitar o pedido da municipalidade, de alteração na Decisão Normativa TCU n. 171/2018, eis que não foram trazidos aos autos elementos aptos a infirmar a deliberação desta Corte de Contas, a qual seguiu todos os trâmites legais, com destaque para a competência exclusiva e privativa do IBGE para o envio dos dados populacionais necessários ao cálculo das referidas quotas.
4.	Nesse contexto, verifico que o exame empreendido pela Semag refutou, com bastante propriedade, todas as alegações apresentadas na contestação, esgotando a análise da matéria e tornando desnecessária a adução de considerações adicionais.
5.	Desse modo, acolho as manifestações uniformes da Semag, incorporando-as como minhas razões de decidir, no sentido da improcedência da contestação. Quanto ao prazo de 30 (trinta) dias para a deliberação do Tribunal, pertinente esclarecer que o processo foi autuado em 05/12/2018, inexistindo tempo hábil para a sua instrução e apreciação na última sessão do Plenário de 12/12/2018, razão pela qual trago o tema ao descortino da Corte na primeira sessão do exercício de 2019.
6.	Nada obstante a clara instrução de mérito da unidade técnica, permito-me o reforço das questões a seguir, considerando que “o município insurge-se contra a estimativa populacional feita pelo IBGE, e não diretamente contra o cálculo das cotas do FPM efetuado pelo TCU”. 
7.	Como bem explicado no Voto condutor do Acórdão 2595/2017-TCU-Plenário, os dados populacionais utilizados pelo TCU para o cálculo dos coeficientes do FPM que entrarão em vigor no exercício seguinte são aqueles encaminhados formalmente a este Tribunal pelo IBGE, após a publicação no Diário Oficial da União.
8.	Encontra-se consolidado na jurisprudência desta Corte que a competência do TCU quanto ao Fundo de Participação dos Municípios (FPM) está restrita a efetuar o cálculo das quotas, com base nos dados fornecidos exclusivamente pelo IBGE, e de fiscalizar a entrega dos respectivos recursos, não lhe cabendo revisar, alterar, recalcular dados diferentes das populações estimadas pelo Instituto, que detém exclusiva competência legal para tal mister. 
9.	Por fim, considerando que o IBGE respondeu formalmente a demanda apresentada pelo município, conforme o Ofício GAB-UE/SP 086/2018, de 9/10/2018, e que é da alçada desta Corte tão somente o cálculo das correspondentes quotas do FPM com base nos dados oficiais do Instituto (que fixou uma população de 13.569 habitantes, com data de referência em 1º/7/2018) , conforme entendimento pacificado na jurisprudência (Acórdãos 2.791/2016, 2.595/2017 e 426/2018, do Plenário) , a contestação deve ser considerada improcedente.
	
	Ante o exposto, Voto por que o Tribunal adote a minuta de Acórdão que submeto à deliberação do Colegiado.
TCU, Sala das Sessões, em 23 de janeiro de 2019.
AROLDO CEDRAZ
Relator